【裁判字號】    99,再,46
【裁判日期】    990716
【裁判案由】    考績
【裁判全文】
臺北高等行政法院判決
                                        99年度再字第46號
再審原告    甲○○
再審被告    銓敘部
代  表  人  乙○○○○○○住同上

上列再審原告因與再審被告銓敘部間考績事件，對於中華民國98
年6 月25日本院98年度訴字第453 號判決，提起再審之訴，經最
高行政法院移送前來，本院判決如下：
    主  文
再審之訴駁回。
訴訟費用由再審原告負擔。
    理  由
一、事實概要：再審原告原任臺北縣警察局（按：民國（下同）
    91年1 月1 日改制後為臺北縣政府警察局，下稱臺北縣警局
    ）新莊分局警員，因85年平時考核獎懲相互抵銷後，累積申
    誡達30次，臺北縣警局於辦理其85年年終考績時，依86年6
    月4 日修正前之公務人員考績法第12條第1 項第1 款後段規
    定予以考列丁等，並報經被告以86年4 月11日86臺審三字第
    1445541 號函（下稱原考績審定函）審定依法應予免職，嗣
    經臺北縣警局以同年月16日北警人字第78932 號考績通知書
    ，通知再審原告依法應予免職。再審原告前於94年4 月7 日
    以發現新事實、新證據為由，向再審被告申請對其85年年終
    考績之銓敘審定案程序重開，經再審被告以94年4 月21日部
    特三字第0942490000號書函予以否准。再審原告不服，提起
    復審，案經保訓會97年8 月16日94公審決字第0200號復審決
    定書，以系爭考績通知書附記被告考績審定結果，既已於86
    年4 月22日送達再審原告，再審原告遲至94年4 月7 日始對
    該考績審定結果向被告申請程序重開，顯已逾越行政程序法
    第128 條第2 項所定之5 年法定期限，而予以駁回（下稱前
    處分），再審原告提起行政訴訟經本院以95年10月31日94年
    度訴字第3070號判決駁回，所提再審亦經本院96年7 月31日
    95年度再字第126 號裁定駁回，嗣提起抗告並經最高行政法
    院97年6 月19日97年度裁字第3180號裁定抗告駁回確定在案
    。再審原告復以97年7 月9 日請求書，以發現行政程序法第
    128 條第1 項各款規定新事實、新證據及再審事由，向再審
    被告請求重開程序，並變更原考績審定函對臺北縣警局層報
    其85年年終考績考列丁等免職處分之審定，經再審被告以97
    年7 月18日部特三字第0972961646號書函函復，以系爭行政
    處分於法定救濟期間經過後已逾5 年，縱有行政程序法第12
    8 條第1 項各款情形，亦不得申請程序重開，而否准所請（
    下稱原處分）。再審原告不服，提起復審經公務人員保障暨
    培訓委員會97年12月30日97公審決字第0419號復審決定駁回
    ，再審原告提起行政訴訟經本院以98年度訴字第453 號判決
    駁回（下稱前程序判決），其理由略以被告原處分認再審原
    告法定救濟期間經過後已逾5 年，始就已確定之85年考績審
    定申請程序重開，於法不合，經核並無違誤等語。再審原告
    提起上訴，經最高行政法院認上訴不合法以98年度裁字第23
    97號裁定駁回確定。再審原告以其有行政訴訟法第273 條第
    1 項第1 、4 、14款事由提起本件再審之訴，經最高行政法
    院就再審原告對該院98年度裁字第2397號裁定聲請再審部分
    ，以99年度裁字第240 號裁定駁回，並將再審原告對本院前
    程序判決提起再審之訴部分，以最高行政法院99年度裁字第
    241 號裁定移送本院審理。
二、再審原告起訴意旨略以：
（一）本院前程序判決以行政程序法第128 條第2 項但書為由，
      判決駁回再審原告之訴，惟86年5 月21日刪除警察人員管
      理條例（現稱為警察人員人事條例）第31條第3 項規定後
      ，已無請求權之規定，是依同條例第2 條規定，免職處分
      請求權時效依民法第125 條規定，應為15年，且其請求權
      之行使因歷次起訴或行政機關之決定而中斷，於判決確定
      後又重行起算，是本件並無逾行政程序法第128 條所定期
      間。縱認依行政程序法第131 條規定，於行政程序法90
      年1 月1 日施行後，免職處分之請求權時效為5 年，既然
      警察人員人事條例施行細則於96年12月10日修正第14條，
      則未逾5 年時效；又免職職權機關原為銓敘部，然於86
      年5 月21日修正公布警察人員管理條例（現為警察人員人
      事條例）第31條規定後，警察人員免職之職權轉由內政部
      警政署行使，而職權之改變屬程序事項，應從新法規定，
      原免職處分之作成機關其權限顯有違法，原處分、復審決
      定及前程序判決未予廢棄，顯有行政訴訟法第273 條第1
      項第1 款再審事由。
（二）另參與最高行政法院98年度裁字第2397號裁定裁判之黃合
      文法官，前曾參與該院88年度判字第3377號判決，依法應
      自行迴避而未予迴避，是原裁定顯有行政訴訟法第273 條
      第1 項第4 款再審事由。
（三）再審被告對於再審原告85年年終考績審定免職處分係違法
      ，其違反65年1 月17日公布之警察人員管理條例第2條 、
      第32條、96年7 月11日修正公布之警察人員人事條例第21
      、第29條、第31條、96年12月10日修正公布之警察人員人
      事條例施行細則第14條、79年12月28日修正公布之公務人
      員考績法第3 、6 、7 、12、13、18、19條、96年3 月21
      日修正公布之公務人員考績法第14條與81 年4月20日修正
      公布之公務人員考績法施行細則第5、6、15、16、22條規
      定，而前程序判決具有行政訴訟法第273 條第1 項第14款
      再審事由之事實，其應進入實體審理，此足以影響判決之
      重要證物漏未斟酌，顯有行政訴訟法第273 條第1 項第14
      款再審事由。
（四）綜上，本院前程序判決有行政訴訟法第273 條第1 項第1
      、4 、14款之情事，得提起再審；並聲明：
      １、本院前程序判決之主文及理由二、三、四、五、六、
      七廢棄。２、公務人員保障暨培訓委員會97年12月30 日
      97年公審決字第0419號復審決定及銓敘部97年7 月18 日
      部特三字第0972961646號書函決定（即原處分）均撤銷。
      ３、請命銓敘部撤銷86年4 月11日（86）台審三字第1445
      541 號函，核定【姓名：甲○○，職稱：警員，官職等：
      警佐，年功俸：警佐2 階2 級本俸190 元，總分：59，考
      績等次：丁等，獎懲：免職，說明：依法應予免職（86年
      4 月16日北警人字第78932 號北縣警局考績通知書）】（
      下稱系爭核定函），請命銓敘部依法作成【甲○○85年考
      績：總分為60分以上，考績等次：丙等，獎懲：留原俸級
      ，說明：依法應留原俸級】之決定。４、再審及前審訴訟
      費用均由相對人負擔。
三、再審被告抗辯略以：
（一）依行政程序法第128 條之規定，行政處分之相對人或利害
      關係人，於法定救濟期間經過後已逾五年者，縱有行政程
      序法第128 條第1 項各款情形，亦不得依上開規定申請重
      開程序。
（二）次查再審被告前開86年4 月11日之考績審定函，前經臺北
      縣警察局以86年4 月16日北警人字第78932 號考績通知書
      轉知再審原告，其於86年4 月22日收受該通知書後，未依
      行為時之公務人員保障法第22條、訴願法第14條規定於30
      日內提起復審。據此，再審原告本次於97年7 月9 日審請
      重開程序，距再審被告前開86年4 月11日函法定救濟期間
      （自86年4 月23日起算至86年5 月22日止）經過後，顯已
      逾5 年，是其依行政程序法第128 條規定申請重開程序，
      揆諸該法之規定自有未合，再審被告自得依法拒絕其申請
      。況再審原告前於94年4 月7 日已曾依行政程序法第128
      條規定，對再審被告前開86年4 月11日之考績審定函請求
      重開程序，經再審被告以94年4 月21日書函否准所請後，
      其不服並循序提起復審、行政訴訟、再審之訴及抗告等救
      濟程序，遞經保訓會、本院及最高行政法院以其所請顯逾
      越行政程序法第128 條第2 項所定申請程序再開之5 年法
      定期限，予以駁回在案，此有保訓會、本院及最高行政法
      院前開復審決定書、判決及裁定理由可稽。準此，再審原
      告97年7 月9 日再以發現有行政程序法第128 條第1 項第
      3 款事由，請求撤銷再審被告前開86年4 月11日考績審定
      函，自仍與行政程序法第128 條第2 項所定申請程序再開
      之期間規定不合，再審被告以前開97年7 月18日部特三字
      第0972961646號函否准再審原告所請，於法自無不合。
（三）至於再審原告所訴稱發現行政訴訟法第273 條第1 項所定
      再審事由（如行政程序法第128 條第2 項申請程序在開之
      期限等）等節，係於之前行政救濟程序中得主張或未經採
      納之事由，亦不影響其原免職處分，洵不足採，併與敘明
      。
（四）綜上，本院98年度訴字第453 號判決於法並無不合，無行
      政訴訟法第273 條之情形，爰答辯聲明：１、駁回再審原
      告之訴。２、訴訟費用由再審原告負擔。
四、按「有左列各款情形之一者，得以再審之訴對於確定終局判
    決聲明不服。但當事人已依上訴主張其事由或知其事由而不
    為主張者，不在此限：（第1 款）一、適用法規顯有錯誤。
    ……（第4 款）四、依法律或裁判應迴避之法官參與裁判。
    ……（第14款）一四、原判決就足以影響於判決之重要證物
    漏未斟酌者。」行政訴訟法第273 條第1 項第1 款、第4款
    、第14款定有明文。
（一）再審原告主張最高行政法院黃合文法官前參與該院88年度
      判字第3377號判決，依法應自行迴避而未予迴避，而為本
      件最高行政法院98年度裁字第2397號裁定，顯有行政訴訟
      法第273 條第1 項第4 款再審事由云云，然查原告所指應
      予迴避案件均為最高行政法院案件，應予迴避之法官亦為
      最高行政法院法官，是再審原告據以稱本院前程序判決有
      行政訴訟法第273 條第1 項第4 款再審事由云云，容有誤
      解。且再審原告主張之法官迴避事件並非指本院法官，從
      而再審原告據以主張為本件再審之理由云云，顯無理由。
（二）再細論再審原告主張行政訴訟法第273 條第1 項第1 款、
      、第14款之再審理由部分：
  １、再查原審判決理由略以：再審原告於前程序乃主張以97年
      7 月9 日請求書，並依行政程序法第128 條第1 項第2款
      及第3 款規定，申請再審被告重開系爭核定函之銓敘審定
      程序云云；然再審被告對再審原告之系爭考績審定函，早
      經於86年4 月22日送達原告而原告並未於法定救濟期間內
      ，提起行政救濟而告確定，則本件申請自救濟期間經過後
      顯已逾5 年，是再審原告請求重開程序並無理由；至再審
      原告於86年4 月22日收受被告原考績審定函時，雖相關法
      規並無相對人得就已確定之行政處分，申請程序重開之明
      文，惟其於97年7 月9 日對已確定之被告原考績審定函提
      出程序重開之申請，自應適用申請時行政程序法之規定，
      且行政程序法第128 條第2 項所定5 年期間，係申請期間
      ，攸關程序法上之權利，並非關於實體法上權利之時效期
      間，並不適用消滅時效中斷之規定，故再審原告主張未逾
      「請求權」中斷後所重行起算之5 年期間云云，並不足採
      ；從而再審原告於前審程序依行政程序法第128 條第1項
      所列各款，向再審被告申請重開程序並無理由。
  ２、按行政訴訟法第273 條第1 項第1 款所謂適用法規顯有錯
      誤，應以確定判決違背法規或現存判例解釋者為限，若在
      學說上諸說併存尚無法規判解可據者，不得指為適用法規
      顯有錯誤。同條項第14款所謂「原判決就足以影響於判決
      之重要證物漏未斟酌者」，係指證物於前訴訟程序已經聲
      明或提出，如經採證足以變更原判決之結果，而原判決忽
      略，未予調查或論斷者而言。如未於前訴訟程序中提出，
      即非原判決漏未斟酌之證物，或縱經審酌採證亦不足變更
      原判決之結果者，自不得據為再審理由。另按「再審之訴
      顯無再審理由者，得不經言詞辯論，以判決駁回之」行政
      訴訟法第273 條第1 項及第278 條第2 項亦定有明文。再
      審原告提出之再審理由，核無前述行政訴訟法第273 條第
      1 項第1 款、第4 款、第14款之事由，即不能認為有再審
      之理由，從而再審原告提起再審之訴，自應依前開規定認
      顯無理由並不經言詞辯論，逕以判決駁回之。
  ３、查再審原告前開主張，並未指出前程序判決何處違背何法
      規或現存判例解釋，而再審原告指摘原審判決適用法規顯
      有錯誤，無非持其一己主觀法律上見解之歧異，參照上開
      說明，本難謂為適用法規錯誤，得據為再審之理。
  ４、又查再審原告雖主張本件再審原告85年年終考績審定免職
      處分，乃違反警察人員管理條例、警察人員人事條例、警
      察人員人事條例施行細則、公務人員考績法、公務人員考
      績法施行細則，並認原判決有行政訴訟法第273 條第1項
      第14款再審事由云云。惟參照上開說明，上開警察人員管
      理條例等乃屬法律，且早於前程序中存在，且縱經審酌，
      亦不足變更原判決之結果者（前程序判決之爭點乃是否可
      依行政程序法第128 條規定重開程序），從而再審原告此
      部分主張亦無從據為再審理由。
（三）綜上，本院前程序判決（本院98年度訴字第453 號判決）
      ，並無再審原告所指之行政訴訟法第273 條第1 項第1 、
      4 、14款之事由，並參照前開行政訴訟法第278 條第2 項
      規定，其提起本件再審之訴，顯無理由，爰不經言詞辯論
      ，逕以判決駁回之。
據上論結，本件再審原告之訴顯無再審理由，爰依行政訴訟法第
第278 條第2 項、第98條第1項前段，判決如主文。
中    華    民    國    99    年     7    月   16     日
                  臺北高等行政法院第一庭
                         審 判 長 法  官   王立杰
                                  法  官   楊得君
                                  法  官   洪遠亮

上為正本係照原本作成。
如不服本判決，應於送達後20日內，向本院提出上訴狀並表明上
訴理由，如於本判決宣示後送達前提起上訴者，應於判決送達後
20日內補提上訴理由書（須按他造人數附繕本）。
中    華    民    國    99    年     7    月   16     日
                                  書記官   陳德銘

司法院資訊處製作；財團法人民間司法改革基金會備份。
